【裁判字號】    92,交聲,47
【裁判日期】    920808
【裁判案由】    違反道路交通管理處罰條例
【裁判全文】
臺灣宜蘭地方法院交通事件裁定                      九十二年度交聲字第四七號
    移 送機 關  交通部公路總局台北區監理所宜蘭監理站
    異  議  人  甲○○
    即受處分人
右列受處分人因違反道路交通管理處罰條例案件，對於交通部公路總局台北區監理所
宜蘭監理站中華民國九十二年二月二十七日所為之處分（宜監字第駕裁四三─ＱＥ0
000000號），聲明異議，本院裁定如左：
        主  文
異議駁回。
        理  由
一、原處分機關處分意旨略以：異議人即受處分人甲○○於民國九十一年十月二十九
    日下午一時六分許駕駛車牌號碼Ｕ三─八三二○號自用小客車，行經台二線竹安
    路段，在限速五十公里之路段，超速以七十公里之速度行駛，為宜縣縣警察局礁
    溪分局掣單逕行舉發，爰依道路交通管理處罰條例第四十條第一項、第六十三條
    第一項第一款裁處新台幣（以下同）二千四百元，並記違規點數一點。
二、異議意旨略以：異議人並未接獲宜蘭縣警察局礁溪分局寄發之舉發違反道路交通
    管理事件通知單，而依道路交通管理處罰條例第八條第一項第一款規定，違反道
    路交通管理處罰條例第十二條至第六十八條由公路主管機關處罰，同條第三項規
    定：「第一項第一款之處罰，公路主管機關應設置交通裁決單位辦理，其組織由
    交通部、直轄市政府定之」。而本件處分機關交通部公路總局台北區監理所宜蘭
    監理站係依交通部公路總局各區監理所組織通則成立之單位，並非依上開租之規
    程成立之單位，是其組織不適法。再本件違規地點為台二省道，查公路法第六條
    第一項規定：「國道、省道由中央主管機關管理」，是其舉發應由中央警察機關
    辦理，此由精省前，省道超速之舉發，均由省交通警察大隊為之，況中央警察機
    關又無依行政程序法第十五條規定將其權限委託宜蘭縣警察局礁溪分局。又查宜
    蘭縣警察局礁溪分局使用之雷達測速照相設備係電信法所稱之電信管制射頻器材
    ，因其發射電波，故須依電信法申請電台執照，依電信法第四十六條規定：「電
    台須經交通部許可始得設置，經審驗合格發給執照，宜蘭縣警察局礁溪分局據以
    使用，則其裁決應屬無效。
三、按汽車駕駛人，行車速度，超過規定之最高時速者，處一千二百元以上二千四百
    元以下罰鍰；又汽車駕駛人違反前開規定者，除依該條款處罰鍰外，並予記違規
    點數一點，道路交通管理處罰條例第四十條第一項、第六十三條第一項第一款分
    別定有明文。次按汽車違反道路交通管理事件，以科學儀器取得違規證據資料，
    足資認定其違規事實者，得逕行舉發之，而逕行舉發，應記明車輛牌照號碼、車
    型等可資辨明之資料，查明汽車所有人姓名或名稱、住址，並以該汽車所有人為
    被通知人製單舉發之，同條例第七條之二亦定有明文。
四、經查，本件異議人於九十一年十月二十九日下午一時六分許駕駛車牌號碼Ｕ三─
    八三二○號自用小客車，行經台二線竹安路段，在限速五十公里之路段，超速以
    時速七十公里之速度行駛，業經宜蘭縣警察局礁溪分局以設於該處之雷達自動測
    速照相設備拍攝後掣單逕行舉發，有採證照片影本一紙在卷可憑。而上開舉發違
    反道路交通管理事件通知單業於九十一年十一月二十一日以大宗郵件寄出（執據
    號碼○一三八五五號），經宜蘭縣頭城郵局於九十一年十一月二十二日投遞，由
    異議人之兄「吳清和」之印章代簽收，有宜蘭縣警察局礁溪分局九十二年二月二
    十四日警礁交字第○九二○○○九六九六號函所附投遞郵件收據在卷可佐，參以
    異議人於本院中自承：「可能是家裡人拿章出來蓋，因為大家的印章都放在家裡
    ，七十三號目前我父母親住在那裡，可能家人沒有轉交給我」（參見九十二年五
    月三十日訊問筆錄），堪認本件舉發違反違反道路交通管理事件通知單已合法送
    達異議人。再按道路交通管理之稽查，違規紀錄，由交通勤務警察，或依法令執
    行交通稽查任務人員執行之，道路交通管理處罰條例第七條第一項定有明文，而
    依該條例第八條第一項第一款規定，就違反道路交通管理事件第十二條至第六十
    八條規定時，由公路機關處罰，同條第三項規定：「第一項第一款之處罰，公路
    主管機關應設置交通裁決單位辦理，其組織規程由交通部、直轄市政府定之」，
    惟參酌交通部公路總局組織條例第八條規定：「本局為辦理公路監理業務，分為
    五區，各設監理所；其組織通則另定之。」並據此制定交通部公路總局各區監理
    所組織通則，由該通則第一條規定：「本通則依交通部公路總局組織條例第八條
    規定制定之」即可知悉，異議人抗辯本件舉發及裁決程序不合法，容有誤會。另
    就宜蘭縣警察局舉發超速違規所使用之雷達測速器是否屬電信法中規定之電信管
    制射頻器，須經交通部許可始得設置一節，按電信法第二條第一款規定：「電信
    ：指利用有線、無線，以光、電磁系統或其他科技產品發送、傳輸或接收符號、
    信號、文字、影像、聲音或其他性質之訊息。」則將訊息透過科技設備之處理後
    ，利用有線、無線，以光、電磁系統或其他科技設備傳送、接收後，再透過解碼
    程序還原傳達之訊息，始為電信法中所稱之電信，該項傳輸設備即為電信設備，
    而受電信法之規範。惟就現行之雷達測速照相設備，係利用發射電波照射移動中
    之車輛，經由電波反射接收之時間，而判斷移動車輛之速度，核與電信法中所規
    範之電信設備有間。綜上所述，原處分機關爰依前開規定，裁處異議人二千四百
    元罰鍰，並記違規點數一點。核無不當。本件聲明異議為無理由，應予駁回。
據上論斷，應依道路交通案件處理辦法第十九條，裁定如主文。
中      華      民      國    九十二    年      八      月      八      日
                                  臺灣宜蘭地方法院交通法庭
                                      法  官  辜  漢  忠
右正本證明與原本無異。
如不服本裁定，應於送達後五日內，向本院提出抗告狀。(應附繕本)
                                      書記官  林  秀  麗
中      華      民      國    九十二    年      八     月      十一     日


司法院資訊處製作；財團法人民間司法改革基金會備份。
